【裁判字號】    99,簡上,144
【裁判日期】    991020
【裁判案由】    傷害
【裁判全文】
臺灣臺北地方法院刑事判決             99年度簡上字第144號
上  訴  人
即  被  告  甲○○
選任辯護人  吳東一律師
上列上訴人即被告因家庭暴力罪之傷害案件，不服中華民國99年
3月29日本院99年度簡字第316號第一審刑事簡易判決（聲請簡易
判決處刑案號：臺灣臺北地方法院檢察署99年度偵字第848號）
提起上訴，本院管轄之第二審合議庭判決如下：
    主  文
上訴駁回。
甲○○緩刑貳年，緩刑期內交付保護管束，並應向公庫支付新臺
幣貳萬元。
    事  實
一、甲○○為乙○○之配偶，二人為家庭暴力防治法第3條第1款
    所列之家庭成員。甲○○於民國98年12月17日上午7時許，
    在臺北市中山區○○○路○段59巷21號9樓之4住所內，因細
    故與乙○○發生爭執，竟基於傷害人身體之犯意，以徒手及
    持家中掃把毆打乙○○頭面部與身體四肢，並以拉扯乙○○
    欲撞擊牆壁之方式攻擊乙○○，致乙○○因此受有臉頰、兩
    耳輕微疼痛、瘀腫及左上臂、左前臂、左手腕、左手臂、左
    第四指挫傷瘀腫、左尺骨骨折之傷害。嗣乙○○因不甘受害
    ，向警方報案，始查悉上情。
二、案經乙○○訴由臺北市政府警察局中山分局移請臺灣臺北地
    方法院檢察署檢察官偵查後聲請簡易判決處刑。
    理  由
一、證據能力之判斷：
    被告甲○○對於下列各項據以認定犯罪事實成立之證據方法
    ，均未爭執其證據能力，本院審酌各項證據作成時之情況，
    認為並無不適當之情事，均得作為證據，合先敘明。
二、訊據被告甲○○，固不否認於98年12月17日上午7時許曾因
    故與乙○○發生爭執拉扯，並試圖奪下乙○○手中所持之掃
    把及棍子，惟矢口否認有何傷害乙○○之犯行，辯稱：拉扯
    之際，是否因而致乙○○受傷，伊並不知道，被告之辯護人
    亦為被告辯稱：被告於與乙○○拉扯之際，即或因而致乙○
    ○受傷，亦係因乙○○攻擊被告，被告為保護自己，不得已
    反擊所致，故被告之所為，應屬正當防衛，不應受罰。又被
    告當天係徒手阻擋乙○○之攻擊，即或因而致乙○○有所受
    傷，亦不至致乙○○左尺骨骨折，故乙○○左尺骨骨折之傷
    害，並非被告造成云云。然查：
    上揭犯罪事實，業據告訴人乙○○於檢察官偵訊時具結證稱
    ：「當天約7點多一點點，我從樓上下來，跟被告發生爭執
    ，被告衝過來，就徒手一把抓住我的頭髮去撞牆，他一手抓
    我頭，另一手徒手打我的雙頰耳光，後來我要掙脫反抗，後
    面剛好有掃把，他就拿起來打我，我大叫他還一直打。」、
    「卷內診斷書所示是被告這一次毆打我的傷勢。被告在2008
    年時也有打過我，這是這一次實在吃不消了，才提告的。被
    告又高又大的，我實在受不了。」等語明確（99年度偵字第
    848號卷第24至25頁），衡諸告訴人當天所受之傷害情形為
    臉頰、兩耳輕微疼痛、瘀腫及左上臂、左前臂、左手腕、左
    手臂、左第四指挫傷瘀腫、左尺骨骨折（參見同上偵卷第14
    至15頁馬偕紀念醫院受理家庭暴力事件驗傷診斷書），與其
    上揭陳稱被告對其所實施之傷害情節所可能肇致之傷害情形
    核屬相符。被告及辯護人雖辯稱當天係乙○○持掃把及棍子
    攻擊伊，伊為了正當防衛才奪下乙○○手中之掃把及棍子，
    過程中伊不知情是否因而致乙○○成傷云云，但並無證據可
    資證明係乙○○先行毆打被告，被告對此亦未能舉證以實其
    說。又持掃把、棍棒之類器物攻擊他人手肘等處，本即可能
    因而致他人受有尺骨骨折之傷害，且人遭他人以手拉扯頭部
    去撞牆之際，為求保護重要部位之頭部，通常均會以手先行
    遮擋，此際撞擊之力量即可能因而致受有尺骨骨折之傷害。
    再者，乙○○係於遭被告毆打之當天至馬偕紀念醫院驗傷時
    ，即經醫師診斷受有尺骨骨折之傷害，至其後乙○○何時始
    因該傷害至醫院照Ｘ先尋求醫療，與其所受傷勢無關，自不
    得以其未即尋求醫療協助即認其未受有該傷害情形，故被告
    及辯護人上開辯稱，均乏可採。綜上，本件事證明確，被告
    傷害犯行，堪以認定，應予依法論科。
三、核被告所為，係犯刑法第277條第1項傷害罪。又被告係15年
    6月24日出生，有其年籍資料在卷可憑，其於為本件犯行時
    ，年齡已滿80歲，爰依刑法第18條第3項規定減輕其刑。原
    審本同上見解，適用刑事訴訟法第449條第1項、第3項、第
    454條第2項，刑法第277條第1項、第18條第3項、第41條第
    1項前段、刑法施行法第1條之1（原審判決漏予引用，應予
    補充）等規定，其認事用法，均無違誤。本院並審酌被告與
    告訴人乙○○之間為配偶關係，被告前無犯罪紀錄，此有臺
    灣高等法院被告前案紀錄表附卷可參，素行良好，其嗣已與
    告訴人乙○○就本案達成和解，乙○○亦具狀向本院請求撤
    銷告訴，表達原諒被告之意，及被告之品性、因一時失慮而
    肇本件犯罪之動機、告訴人乙○○所受傷勢，被告迄末能坦
    認犯行等一切情狀，認原判決判處被告拘役20日，如易科罰
    金，以新臺幣1,000元折算1日，其量刑亦屬妥適。被告仍執
    陳詞提起上訴，指摘原判決不當，非有理由，其上訴應予駁
    回。
四、再查，被告前未曾受有期徒刑以上刑之宣告，既有臺灣高等
    法院被告前案紀錄表在卷足徵，其因一時失慮致罹刑典，且
    已與告訴人乙○○達成和解，乙○○亦具狀向本院請求撤銷
    告訴，表達原諒被告之意，業如上述；信被告經此偵審程序
    及論罪科刑之教訓後，當知所警惕而無再犯之虞。從而，本
    院認前開宣告之刑，以暫不執行為適當，併予宣告緩刑2年
    ，以啟自新，惟因被告否認犯罪，為確實督促被告反省自新
    ，爰並依刑法第74條第2項第4 款規定，命被告於本件判決
    確定後向公庫支付新臺幣2萬元（如違反上開負擔情節重大
    ，足認原宣告之緩刑難收其預期效果，而有執行刑罰之必要
    者，得撤銷其緩刑宣告）。又「犯家庭暴力罪而受緩刑之宣
    告者，於緩刑期內應付保護管束。」家庭暴力防治法第38條
    第1項定有明文，爰併依該條規定，宣告被告應於緩刑期間
    內交付保護管束。
五、至告訴人嗣雖於本件審理中具狀對被告撤回本件告訴，然按
    「告訴乃論之罪，告訴人於第一審辯論終結前，得撤回其告
     訴。」刑事訴訟法第238條第1項有所明定。本件告訴人乙
     ○○於本院上訴審審理中始具狀撤回告訴，與上開規定不
     合，不生撤回之效力，本院自仍應為實體上之裁判，附此
     敘明。
據上論斷，應依刑事訴訟法第455條之1第1項、第3項、第368條
，刑法第74條第1項第1款、第2項第4款，家庭暴力防治法第38條
第1項，判決如主文。
本案經檢察官葉芳秀到庭執行職務。
中    華    民    國    99    年    10    月    20    日
                  刑事第六庭  審判長法  官  黃桂興
                                    法  官  陳芃宇
                                    法  官  林晏如
上正本與原本無異。
本件不得上訴。
                                    書記官  彭自青
中    華    民    國    99    年    10    月    20    日

司法院資訊處製作；財團法人民間司法改革基金會備份。
